【裁判字號】    89,訴,595
【裁判日期】    890731
【裁判案由】    偽造文書等
【裁判全文】
臺灣臺北地方法院刑事判決                          八十九年度訴字第五九五號
    公  訴  人  臺灣臺北地方法院檢察署檢察官
    被      告  甲○○
右列被告因偽造文書等案件，經檢察官提起公訴（八十九年度偵字第五一０六號），
本院判決如左：
    主      文
甲○○竊盜，處有期徒刑肆月；又行使偽造私文書，足以生損害於他人，處有期徒刑
參月，偽造之丙○○名義第一聯簽帳單壹張及第二、三聯簽帳單上偽造之丙○○英文
「Ｊ－ＦＡＮＧ」署押均沒收。應執行有期徒刑陸月，緩刑貳年，偽造之丙○○名義
第一聯簽帳單壹張及第二、三聯簽帳單上偽造之丙○○英文「Ｊ－ＦＡＮＧ」署押均
沒收。
    事      實
一、甲○○意圖為自己不法之所有，於民國八十八年六月至十月間某日，在臺北市○○區○○街六十三號四樓住處，竊取其室友乙○○所有置放在衣櫥抽屜內價值新
    臺幣（下同）十一萬餘元之鑽石項鍊一條及價值八萬餘元之鑽石戒指一只，得手
    後隨即典當三千元花用，嗣因乙○○於八十八年十月二、三日遍尋不著該項鍊及
    戒指，復發現甲○○記事本內夾有典當項鍊及戒指之當票一張，經詢問後其始坦
    承上情，並償還三千餘元（含利息）與乙○○回贖該項鍊及戒指。另於八十八年
    十月一日某時，未經其室友丙○○之同意，即擅將丙○○所有置放在上址住處皮
    包內之美商美國商業銀行國家信託儲蓄股份有限公司松山分公司（該行自八十八
    年九月二十七日起將相關信用卡合約所生之債權、本金、利息、違約金及從屬權
    利均移轉與荷商荷蘭銀行）信用卡（卡號：0000－0000－0000－0
    000）一張及護照一本取出，意圖為自己不法之所有，於同日晚上七時七分許
    ，在荷商荷蘭銀行尚未接獲持卡人丙○○掛失該信用卡前，持該信用卡及護照至
    位於臺北市○○○路○段一一八號一樓之亞航旅行社有限公司，購買臺北至高雄
    間之遠航班機機票十一張，並偽造丙○○名義之英文簽名「Ｊ－ＦＡＮＧ」於一
    式三聯之簽帳單上，簽帳金額為一萬五千一百八十元，予以行使交付與亞航旅行
    社有限公司業務人員陳冠倫，使之在核對丙○○護照照片（未經變造）、英文姓
    名及簽帳單上之英文簽名與信用卡上之簽名相符後，誤認其為合法之持卡人而陷
    於錯誤交付其所購買之機票十一張，足生損害於丙○○、荷商荷蘭銀行及亞航旅
    行社有限公司就上開簽帳單上署名真正之認定、購買商品之交付及消費款項清償
    之責任。而其於刷卡消費後雖立將丙○○所有之上開信用卡及護照放回原處，但
    因丙○○業於八十八年十月二十日接獲帳單，發現該筆機票款之簽帳非本人所為
    ，其乃供認上情。
二、案經臺北市政府警察局松山分局移送臺灣臺北地方法院檢察署檢察官偵查起訴。
    理      由
一、右揭事實，業據被告甲○○於本院審理時坦承不諱，核與證人乙○○於本院訊問
    時、證人丙○○於警訊及本院訊問時之指訴情節相符，又被告行使偽造簽帳單詐
    購機票等情，並經亞航旅行社有限公司業務人員陳冠倫及負責人王天佑於警訊中
    證述明確，且有丙○○之考勤表、偽造之簽帳單、護照等影本及切結書等各一紙
    附卷可稽，足認被告之自白與事實相符。本件事證明確，被告犯行堪以認定，應
    予依法論科。
二、查被告竊取被害人乙○○財物之行為，核係犯刑法第三百二十條第一項之竊盜罪
    ；其擅自拿取被害人丙○○之信用卡及護照後，進而偽造丙○○之英文署名簽帳
    購買機票之行為，核係犯刑法第二百十六條、第二百十條之行使偽造私文書罪及
    第三百三十九條第一項之詐欺取財罪。被告在簽帳單上偽造丙○○英文署名之行
    為，係偽造簽帳單之部分行為，不另論以刑法第二百十七條第一項之偽造署押罪
    。其偽造簽帳單後進而行使，偽造之低度行為應為行使之高度行為吸收，不再論
    以偽造私文書罪。其所犯行使偽造私文書及詐欺取財罪間，有方法目的之牽連關
    係，應依刑法第五十五條規定，從較重之行使偽造私文書罪處斷。其所犯上開竊
    盜罪及行使偽造私文書罪間，犯意各別，行為互殊，應予分論併罰，公訴意旨認
    有方法結果之牽連關係，尚有未洽。爰審酌被告前未曾觸犯刑事法律、其於犯罪
    後已分別償還回贖金及信用卡消費款與被害人乙○○、丙○○等情，亦據被害人
    等陳明在卷及其犯罪後坦承悔悟等一切情狀，量處如主文所示之刑及定其應執行
    之刑，以資懲儆。查被告前未曾受有期徒刑以上刑之宣告，此有臺灣高等法院檢
    察署刑案紀錄簡覆表在卷可按，其因一時貪欲，短於思慮，致觸犯本案犯行，經
    此案件之追訴、審理後，應知警惕，當無再犯之虞，本院因認前開對其所宣告之
    刑，以暫不執行為適當，爰併予宣告緩刑二年，以勵自新。偽造之丙○○名義一
    式三聯簽帳單，除第一聯由持卡人即被告保管外，其餘第二、三聯分由特約商店
    及發卡銀行保管，並均已提出行使而非屬被告所有；至持卡人保管之第一聯簽帳
    單，則為被告所有供犯罪所用之物，與該第二、三聯簽帳單上偽造丙○○之英文
    署名，雖均未扣案，然不能證明業已滅失，爰分依刑法第三十八條第一項第二款
    、第二百十九條規定，併予宣告沒收。
三、公訴意旨另以被告持被害人丙○○所有之上開信用卡及護照盜刷機票，其後雖將
    之放回原處，然與其竊取被害人乙○○上開項鍊及戒指部分，均係基於意圖為自
    己不法所有之概括犯意，係涉犯刑法第三百二十條第一項之連續竊盜罪嫌云云。
    經查，被告雖未經被害人丙○○之同意，即持該信用卡及護照偽造署名簽帳消費
    ，但其於使用該信用卡及護照後，即將之放回原處，並無為自己不法所有之意圖
    ，核與竊盜罪之構成要件不合，即不應論罪。此外，復查無其他積極證據足認被
    告該部分之行為有何為自己不法所有之意圖，原應為無罪之諭知，惟依公訴意旨
    認此部分與前開竊盜有罪部分有裁判上一罪之連續犯關係，爰不另為無罪之諭知
    ，附此敘明。
據上論斷，應依刑事訴訟法第二百九十九條第一項前段，刑法三百二十條第一項、第
二百十六條、第二百十條、第三百三十九條第一項、第五十五條、第五十一條第五款
、第七十四條第一款、第二百十九條、第三十八條第一項第二款，罰金罰鍰提高標準
條例第一條前段判決如主文。
本案經檢察官劉雪惠到庭執行職務。
中      華      民      國      八十九      年     七     月卅一    日
                                  臺灣臺北地方法院刑事第五庭
                                        法    官  朱  夢  蘋
右正本證明與原本無異。
如不服本判決，應於判決送達後十日內，向本院提出上訴狀。
                                        書 記 官  周  小  玲
中      華      民      國      八十九      年     八     月     五     日
附錄本案論罪科刑所依據之法條全文：
刑法第三百二十條
一意圖為自己或第三人不法之所有，而竊取他人之動產者，為竊盜罪，處五年以下有
  期徒刑、拘役或五百元以下罰金。
二意圖為自己或第三人不法利益，而竊佔他人之不動產者，依前項之規定處斷。
三前二項之未遂犯罰之。
刑法第二百十六條
行使第二百十條至第二百十五條之文書者，依偽造、變造文書或登載不實事項或使登
載不實事項之規定處斷。
刑法第二百十條
偽造、變造私文書，足以生損害於公眾或他人者，處五年以下有期徒刑。
刑法第三百三十九條
一意圖為自己或第三人不法之所有，以詐術使人將本人或第三人之物交付者，處五年
  以下有期徒刑、拘役或科或併科一千元以下罰金。
二以前項方法得財產上不法之利益或使第三人得之者亦同。
三前二項之未遂犯罰之。


司法院資訊處製作；財團法人民間司法改革基金會備份。
